【裁判字號】    97,簡上,77
【裁判日期】    970821
【裁判案由】    恐嚇
【裁判全文】
臺灣雲林地方法院刑事判決              97年度簡上字第77號
上  訴  人
即  被  告  丁○○
上列上訴人因即被告因恐嚇案件，不服本院斗六簡易庭97年度六
簡字第163 號中華民國97年5 月16日第1 審判決（聲請案號：97
年度偵字第481 號），提起上訴，本院管轄之第2 審合議庭認應
依通常程序審理，逕為第1 審判決如下：
    主  文
原判決撤銷。
丁○○無罪。
    理  由
壹、公訴要旨：
  一聲請簡易判決處刑事實：
    被告丁○○獲悉邱沂美及其女兒邱雅玲曾遭告訴人乙○○毆
    傷1 事後，於民國96年5 月4 日下午3 時35分許，夥同年籍
    不詳之數名成年人，開車前往雲林縣斗南鎮○○街165 號乙○○住處，由丁○○與其中1 人進入後（所涉無故侵入住宅
    部分，業由檢察官另為不起訴處分），其2 人竟基於恐嚇之
    犯意聯絡，由丁○○向乙○○及其女兒甲○○，出言恫嚇稱
    ：乙○○是誰，誰是他女兒，我要讓他們1 人1 手1 腳半身
    不遂，像邱沂美她女兒一樣，如果是吳代表或是乙○○拜託
    的人士，叫他趕快來，如果不趕來，你就知道死了等語。乙○○見狀立即報警前來處理，被告丁○○2 人始悻然離開，
    丁○○離去前並揚言：你要記住我這難看的樣子，不好看的
    臉，我會再來找你等語，另名友人亦恫嚇稱：我每日要來踢
    你麵攤等詞，致乙○○、甲○○2 人心生畏懼。
  二聲請簡易判決處刑法條：
    刑法第305 條之恐嚇危害安全罪。
  三聲請簡易判決處刑證據：
    (一)職務報告1 份（警卷第9 頁）。
    (二)證人乙○○於97年2 月14日偵查中之證述（偵卷第8 頁至
      第9 頁）。
    (三)證人甲○○於97年2 月14日偵查中之證述（偵卷第9 頁）
      。
    (四)證人丙○○於97年2 月14日偵查中之證述（偵卷第9 頁）
      。
    (五)被告丁○○於96年12月12日警詢及97年2 月14日偵查中之
      供述（警卷第22頁至第24頁、偵卷第8 頁至第9 頁）。
貳、本院之判斷：
  一按犯罪事實應依證據認定之，無證據不得認定犯罪事實。又
    不能證明被告犯罪者，應諭知無罪之判決，刑事訴訟法第15
    4 條第2 項、第301 條第1 項分別定有明文。次按認定不利
    於被告之事實，須依積極證據，苟積極證據不足為不利於被
    告事實之認定時，即應為有利於被告之認定。再事實之認定
    應憑證據，如未能發現相當證據，或證據不足以證明，自不
    能以推測或擬制之方法，以為裁判基礎；另認定犯罪事實所
    憑之證據，雖不以直接證據為限，間接證據亦包括在內，然
    無論直接或間接證據，其為訴訟上之證明，須於通常一般之
    人均不致於有所懷疑，而得確信其為真實之程度者，始得據
    之為有罪之認定，倘其證明尚未達到此一程度，而有合理性
    懷疑之存在時，即無從為有罪之認定（最高法院30年上字第
    816 號、30年上字第1831號、40年臺上字第86號及76年臺上
    字第4986號判例參照）。又刑事訴訟法第161 條已於91年2
    月8 日修正公布，其第1 項規定：檢察官就被告犯罪事實，
    應負舉證責任，並指出證明之方法。因此，檢察官對於起訴
    之犯罪事實，應負提出證據及說服之實質舉證責任。倘其所
    提出之證據，不足為被告有罪之積極證明，或其指出證明之
    方法，無從說服法院以形成被告有罪之心證，基於無罪推定
    之原則，自應為被告無罪判決之諭知（最高法院92年臺上字
    第128 號判例參照）。
  二訊據被告丁○○堅決否認有何恐嚇告訴人乙○○及甲○○之
    事實，辯稱：當日是單獨前往乙○○住處，要問為何毆打邱
    沂美及其女兒，並要乙○○出面處理此事，並未恐嚇乙○○
    及甲○○等語。
  三經查：
    (一)關於96年5 月4 日下午3 時35分許，在雲林縣斗南鎮○○
      街165 號告訴人乙○○住處所發生事件之經過，各證人證
      述內容如下：
      1.證人即告訴人乙○○之證述：
      (1)於偵查中證稱：3 點35分時有2 人進入伊家裡，其中1
        人是丁○○，另1 人沒講話，伊拿起電話準備報案，丁○○就說不准報案，問誰是乙○○，誰是他女兒，要讓
        他們1 人1 手1 腳半身不遂，像邱沂美他女兒一樣，如
        果是吳代表或是乙○○拜託的人士，叫他趕快來，如果
        不趕來，就知道死。吳代表接到電話後馬上就到，吳代
        表和丁○○談話時，警察也在場，警察說今日來的人很
        多，已經構成妨害自由，丁○○聽完後就叫外面的人離
        開，接著說要記住他那難看的樣子、不好看的臉，他會
        再來找，說完才離開，另外1 人要離開前也說，要每日
        來踢伊麵攤等語（偵卷第8 頁至第9 頁）。
      (2)於本院審理中證稱：當時被告帶10幾個人去，直接開門
        進入伊家裡，伊剛要報案，被告就說不准報案，後來被
        告說乙○○是誰，誰是他女兒，要讓他們1 人1 手1 腳
        半身不遂，像邱沂美他女兒一樣，接著又說若是吳代表
        或是乙○○拜託的人士，趕快叫他來，不趕快來，等一
        下就知道死，被告說這句話時，警察已經在伊家了，警
        察也有看到伊打電話，過一下子吳代表有到，吳代表還
        沒到之前，吳太太有先打電話告訴伊，說被告他們剛剛
        有先去丙○○家亂，要伊注意一點，等一下被告要去伊
        家，掛完電話，伊一出門就看到3 臺車，車上的人都有
        下車，丁○○和另1 個20多歲的人進入屋內，其餘的人
        在外面，被告進去伊馬上報案，伊在撥電話時，被告就
        說不准打電話報警，後來丙○○到了又離開後，被告就
        說本來伊和邱沂美傷害的事情，20萬元就可以和解，現
        在沒有200 萬不要，說完後警察還訓斥被告他們，說今
        日這麼多人來，無故侵入他人住處，已經構成妨害自由
        、恐嚇罪，你們穩贏的賭局，會變成輸，被告聽完就走
        去外面，喊外面的人先回去，後來再走進來說要記得他
        那難看的臉，他會再來找伊算帳，才和他朋友出去，走
        到攤子那裡，他朋友還說每天要來踢麵攤，他們回去後
        ，警察才回去，丙○○來的用意只是要證明是伊叫的而
        已，丙○○來之後，警察就說吳代表確實就是乙○○叫
        的，（問：你那時是否有跟警察說你們要自行處理？）
        那是丙○○說的，丙○○說這種事情去講一講就好，甲○○開始有在場，聽到快要結束了，恐嚇完後，他才進
        去等語（本院卷第30頁背面至第35頁）。
      (3)由證人乙○○上開證述內容可知，其前後2 次證述內容
        雖大致相符，然就當天究竟是警察先到，抑或丙○○先
        到，所述仍有矛盾，則其證述情節是否可採，已有可疑
        。
      2.證人即告訴人甲○○之證述：
      (1)於偵查中證稱：5 月4 日的情形跟乙○○所說一樣，有
        聽到丁○○說那些話，在聽到要叫代表來的時候，就進
        去裡面，後來情形不知道，裡面有2 個人，外面走動的
        有5 、6 個等語（偵卷第9 頁）。
      (2)於本院審理中證稱：96年5 月4 日下午被告有去伊家，
        還有很多人，只有他和另1 人進入伊家裡，那時伊父親
        有接到丙○○太太的電話說邱沂美要去跟伊父親談傷害
        和解的事，但只有看到被告和另1 人，被告自己開紗窗
        進去，一進去就直接說不准打電話，接著就說誰是乙○○，誰是他女兒，要讓他們1 手1 腳半身不遂，當時外
        面有很多人，他們是同夥，因為他進入時，有叫其他人
        先到那邊就好，警察叫他們走時，也是被告去叫他們先
        走，被告要離開時伊很害怕，就先到後面。警察來後，
        被告就說若丙○○是伊們叫來要談和解的人士，就叫他
        趕快來，不趕快來，就知道死，丙○○來證實是伊們請
        去談和解的人後，就說他有事先離開，後來被告就說本
        來傷害那件事，20萬就可以和解，現在沒有200 萬不行
        ，警察聽到後就跟被告說今日帶那麼多人來，無故侵入
        他人住宅，已經構成侵入住宅還有恐嚇罪，穩贏的賭局
        變成輸，所以被告才請外面的人先離開，後來被告自己
        1 人入內，說要記得他難看的臉，他還會來找伊們算帳
        ，後來伊就進入裡面，當時警察還沒走，所以那些警察
        都有聽到這些等語（本院卷第35頁背面至第38頁）。
      (3)由證人甲○○上開證述內容可知，其前後2 次證述對於
        其究竟何時才入內、在現場目睹到之情節為何，所述完
        全不同；經本院質之為何前後證述不一時，更顧左右而
        言他，答非所問（本院卷第38頁），參以其於偵查中已
        明確證稱「在聽到要叫代表來的時候，就進去裡面，後
        來情形不知道」，然於本院審理中對於丙○○代表到達
        後所發生之經過，竟能一五一十鉅細靡遺加以描述，所
        述不僅超出其於偵查中證述情節甚多，且竟與證人乙○○所述情節完全相同，用字遣詞也一模一樣，明顯係附
        和證人乙○○而為之證述，則證人甲○○之證述內容顯
        有瑕疵，難以遽信。
      3.證人丙○○之證述：
      (1)於偵查中證述：5 月4 日經過乙○○家，看到警察在裡
        面，就進去看看，有說這種情形可幫忙申請調解，丁○○恐嚇乙○○他們時伊沒有聽到，後來有事先離開，沒
        有聽到另1 人說要踢麵攤的事，當時警察也有在場等語
        （偵卷第9 頁）。
      (2)於本院審理中證稱：當天被告有先去伊家，問伊是否有
        出面調解乙○○之前的傷害案件，伊說沒有，被告就離
        開，伊也跟著外出，並沒有電話通知乙○○，告訴他被
        告剛剛曾到伊家的事，後來經過乙○○家，看到警車在
        那裡，才下去關心，才又在乙○○家中看到被告，所以
        並非乙○○或被告通知伊過去，後來警察先走，伊在場
        時沒有聽到被告說多少錢要和解的事，也沒聽到被告說
        本來20萬元就可以，現在要200 萬元，也沒聽到警察跟
        被告說他這樣已經構成侵入住宅、妨害自由、恐嚇，或
        這個穩贏的，結果這樣變成輸的話，也沒聽到被告跟乙○○說要記住他難看的臉，他會回來找乙○○算帳，也
        沒聽到有人向乙○○說每天要來踢他麵攤的話，伊也沒
        有跟警察說這件事情要自己說說處理就好等語（本院卷
        第56頁至第60頁）。
      (3)由證人丙○○上開證述內容可知，證人丙○○係正好路
        過乙○○家，發現有警車停在該處，方主動下車進入乙○○家中，瞭解並無須幫忙之事後，旋即在警察離去後
        不久也離去，是證人丙○○並非因接獲乙○○電話，才
        應乙○○要求，前往乙○○家中，且後於警察離去等情
        ，應可認定。
      4.證人即到場處理員警己○○於本院審理中證稱：當時到
        乙○○家時，他們都坐在那邊，說是為了之前傷害的問
        題在談，被告方面還有另1 位朋友，現場外面馬路邊有
        2 臺車，2 臺車共7 、8 人，盤查完叫他們先離開，後
        來那2 臺車沒有再返回店前，進入麵攤後，問報案為了
        什麼，告訴人沒有特別表示有任何不法，不到10分鐘，
        有1 位代表到場，說要自行協調，不久，確認沒事後，
        伊就離開，伊在現場沒聽到被告說傷害賠償金額要多少
        ，也沒聽到被告說任何要讓乙○○他們不利的言語，也
        沒看到被告和他朋友有任何不當動作，伊和另1 名同事
        未向被告表示他們已構成犯罪，這樣做會從贏變成輸，
        也沒有看到請代表來的過程，不清楚為何要請代表來，
        也不知道是誰找代表來，沒有聽到有人說要叫代表過來
        ，不然就知道死，也沒聽到被告說本來這件事情20萬元
        就可以和解，現在沒有200 萬元不可能，也沒聽到被告
        跟乙○○說要記得他那難看的臉，他還會回來找他算帳
        ，也沒聽到有人說每天要來踢麵攤等語（本院卷第45頁
        背面至第50頁）；與證人丙○○上開證述情節大致相符
        ，且已明確證述證人乙○○住處外停留之人車是應警方
        要求離去，而非受被告指示而離開。
      5.證人即到場處理員警戊○○於本院審理中證稱：當時被
        告和另1 個朋友在告訴人店內，沒有言語上衝突，外面
        有2 臺車，共7 、8 人，伊有問他們要做什麼事情，他
        們說找朋友，伊就請他們離開，不是被告叫他們離開的
        ，後來有1 位代表到場，不知代表為何會到，過一會就
        和同事離開，離開時，代表、被告和他朋友都還在，伊
        在現場時沒聽到被告說要多少錢才能和解，也沒聽到有
        人跟被告說他的行為屬於侵入住宅、妨害自由或是恐嚇
        ，也沒聽到有人向被告說這本來是你們穩贏的，現在變
        成輸，也沒聽到被告向告訴人說要記住他那難看的樣子
        ，不好看的臉，他會再來，也沒聽到被告說本來這件事
        情20萬元就可以和解，現在沒有200 萬元不可能，也沒
        聽到有人說每天要來踢告訴人麵攤，也沒聽到被告說趕
        快打電話找吳代表過來，不然就知道死等話語，也沒發
        現被告有對告訴人做不當言語或動作等語（本院卷第51
        頁至第55頁）；也與證人丙○○、己○○上開證述情節
        大致相符，且也明確證述證人乙○○住處外停留之人車
        是應警方要求離去，而非受被告指示而離開，警方離開
        時，被告、告訴人、證人丙○○均仍在現場。
    (二)分析上開各證人證述內容，可知：
      1.證人乙○○、甲○○前後2 次證述內容，均互相矛盾。
        且證人乙○○證稱是伊電話通知丙○○前來，被告來之
        前並曾接獲丙○○太太電話通知，丙○○有告訴警察說
        要自行處理等情，均為證人丙○○所否認。另證人乙○○證稱：警察有看到伊打電話要吳代表來，是被告出去
        要外面等待的人先離開，再返回告訴人住處內，警察有
        聽到被告跟伊說要多少錢和解、本來20萬元，現在要20
        0 萬元、要伊記住他難看的臉，他會回來找伊算帳、有
        人向伊說每天要來踢麵攤等話語，警察還有跟被告說他
        這樣做已經構成侵入住宅、妨害自由、恐嚇、這個穩贏
        的，結果這樣變成輸等情，亦均為證人己○○及戊○○
        所否認。而證人丙○○、己○○、戊○○與被告或2 位
        告訴人並無怨隙或特殊情誼，證人丙○○係為民服務之
        鎮民代表，平時均為民排紛解爭，證人己○○、戊○○
        則係身為人民保姆之警察，保護人民生活安全、維持社
        會秩序不遺餘力，自均無為偏袒任何一方而故為不實證
        詞以省卻麻煩之理，是證人丙○○、己○○、戊○○之
        證詞顯較客觀公正而得採信。反觀證人即告訴人乙○○
        與被告係處於敵對之立場，證人乙○○為使被告受刑事
        訴追，所為陳述難免有誇大、渲染之虞，則證人即告訴
        人乙○○之指訴及證述是否全無瑕疵，而得遽信為真，
        已令人存疑。
      2.況按現行刑事訴訟法既無禁止被害人於公訴程序為證人
        之規定，自應認被害人在公訴程序中具有證人適格，然
        被害人與一般證人不同，其與被告處於絕對相反之立場
        ，其陳述之目的，在使被告受刑事追訴處罰，內容未必
        完全真實，證明力自較一般證人之陳述薄弱。故被害人
        立於證人地位而以前揭方式為指證及陳述時，若其指證
        、陳述有瑕疵，仍應調查其他證據以察其是否與事實相
        符，亦即仍須有補強證據以擔保其指證、陳述之真實性
        ，始得採為斷罪之依據以察。從而，既然證人乙○○、
        甲○○前後指訴已有不一，又與其他客觀公正之各證人
        證述內容不符，顯無法獲得補強，自尚不能僅憑證人乙○○、甲○○上開前後不一之指訴，遽採為被告論罪之
        依據。
      3.另證人甲○○之證述前後嚴重矛盾，已如上述，不僅無
        法佐證乙○○之證述，亦凸顯乙○○、甲○○所述與其
        餘證人證述內容相左，其2 人所述顯然誇大不實，不足
        採信。
  四綜上所述，被告自始至終既均堅決否認有何恐嚇告訴人2 人
    之犯行，故本件除告訴人2 人單一並存有諸多瑕疵之指訴外
    ，並無其他積極證據足以證明被告確有恐嚇之犯行，其證明
    自難謂已達一般人可確信其為真實，亦即已超越合理懷疑之
    程度。是被告所為無罪之答辯，應可採信。揆諸首揭法條及
    判例意旨，自應為被告無罪之諭知。
參、撤銷改判之理由：
    本件被告並無證據證明有檢察官聲請簡易判決處刑書所指之
    行為，原審未查，竟對被告予以論罪科刑，尚有未洽，是被
    告上訴意旨指摘原審判決不當，為有理由，自應予撤銷。
肆、逕為第1 審判決之理由：
  一按檢察官聲請簡易判決處刑之案件，法院於審理後，認應為
    無罪之諭知者，應適用通常程序審判之，刑事訴訟法第452
    條、第451 條之1 第4 項但書第3 款定有明文。
  二次按管轄第2 審之地方法院合議庭受理簡易判決上訴案件，
    應依通常程序審理，其認案件有刑訴法第452 條之情形者，
    應撤銷原判決，逕依通常程序為第1 審判決，法院辦理刑事
    訴訟簡易程序應行注意事項第14條亦可參照。
  三原審判決既有前述可議之處，且本件既經本院審理後認應判
    處被告無罪，並不符合得以簡易判決處刑之要件，自應由本
    院將原審判決撤銷，逕依通常程序為第1 審判決。
據上論斷，應依刑事訴訟法第455 條之1 第1 項、第3 項、第45
2 條、第369 條第1 項前段、第364 條、第301 條第1 項，判決
如主文。
本案經檢察官梁義順到庭執行職務。
中    華    民    國    97    年    8     月    21    日
                  刑事第二庭  審判長法  官  劉國賓
                                    法  官  王素珍
                                    法  官  廖淑華
以上正本證明與原本無異。
如不服本判決，應於判決送達後10日內，向本院提出上訴狀。（
須附繕本）。
                                    書記官  張菀純
中    華    民    國    97    年    8     月    21    日


司法院資訊處製作；財團法人民間司法改革基金會備份。
